【裁判字號】    97,家抗,20
【裁判日期】    970819
【裁判案由】    拋棄繼承
【裁判全文】
臺灣屏東地方法院民事裁定              97年度家抗字第20號
抗  告  人  乙○○
上列當事人間聲明拋棄繼承事件，抗告人對於民國97年6 月16日
本院97年度繼字第396 號第一審裁定提起抗告，本院裁定如下：
    主        文
抗告駁回。
抗告費用新台幣壹仟元由抗告人負擔。
    理        由
一、抗告意旨略以：被繼承人甲○○於民國92年4 月11日死亡，
    被繼承人之所有直系血親卑親屬及其妹邱錦菊均已聲明拋棄
    繼承，並經本院准予備查在案，抗告人主張係近日始知悉自
    身為合法繼承人，並依法聲明拋棄繼承，然原審僅因被繼承
    人之女丙○○片面表示當初聲明拋棄繼承時曾電話通知抗告
    人，且抗告人之妹亦與丙○○等同案聲明拋棄為由，即認定
    抗告人早已知悉自己之繼承人地位，乃駁回抗告人之聲明，
    惟抗告人曾於原審否認丙○○曾將聲明拋棄繼承一情通知伊
    ，為何原審竟未予採信？又拋棄繼承一事牽連廣大，無論何
    人均會儘速處理，豈有可能無視其嚴重性，再者，聲明拋棄
    繼承人應以存證信函方式通知同順位或次順位未拋棄繼承人
    ，抗告人迄今均未收受上開文件，原審認抗告人知悉得拋棄
    時已逾2 個月期間，而駁回抗告人之聲明，顯有不當，請求
    廢棄原裁定云云。
二、按抗告法院認抗告為不合法或無理由者，應為駁回抗告之裁
    定（非訟事件法第46條準用民事訴訟法第492 條第1 項、第
    495 條之1 第1 項、第449 條第1 項規定參照）。次按繼承
    在民法繼承編施行前開始者，除本施行法有特別規定外，不
    適用民法繼承編之規定；其在修正前開始者，除本施行法有
    特別規定外，亦不適用修正後之規定。民法繼承編施行法第
    1 條定有明文。復按繼承人得拋棄其繼承權。前項拋棄，應
    於知悉其得繼承之時起2 個月內以書面向法院為之。修正前
    民法第1174條亦定有明文。
三、經查：抗告人雖陳稱被繼承人甲○○死亡時，其雖經被繼承
    人之妻通知參加被繼承人之喪禮，直至近日始知悉自己為繼
    承人云云，然證人即被繼承人甲○○之女丙○○於本院審理
    時到庭明確表示有打電話通知抗告人，並稱：「（你如何跟
    他講？）我說我們要去法院辦理拋棄財產，當時叔叔說他沒
    空，因為拋棄財產需要戶籍謄本等很多文件，當時叔叔在外
    地，他說他沒辦法辦，且我有告訴他，可以到高雄法院去辦
    。」等語；另參酌本件繼承人中，與抗告人同為第三順位繼
    承人即被繼承人之妹邱錦菊亦於接獲被繼承人之子女通知後
    ，即於92年5 月21 日 與第一順位繼承人一同聲明拋棄，亦
    經本院依職權調閱92年度繼字第288 號卷核閱無誤，則第一
    順位繼承人既然知道通知身為第三順位繼承人之姑姑邱錦菊
    ，其等欲聲明拋棄繼承，衡情豈有不通知已參加葬禮而同為
    第三順位繼承人之叔叔即抗告人之理？足認第一順位繼承人
    即被繼承人之直系血親卑親屬丙○○等人於聲明拋棄繼承時
    ，曾通知身為第三順位繼承人之抗告人甚明。是第一順位繼
    承人聲明拋棄繼承，若抗告人有意拋棄，可準備相關資料，
    如同其姊邱錦菊一般，委由其等代為辦理乙節，應堪採信，
    是以抗告人早已知悉其得為繼承之事。故抗告人既遲至多年
    後之97年3 月31日始具狀向本院聲明拋棄繼承權（見抗告人
    聲明拋棄繼承狀收文戳），已逾2 個月之拋棄繼承期間，其
    聲明於法不合，原審裁定駁回其聲明，即屬正當。抗告意旨
    指摘原裁定不當，求予廢棄改判，為無理由，應予駁回。
五、據上論結，本件抗告為無理由，依非訟事件法第46條、第21
    條第2 項、民事訴訟法第495 條之1 第1 項、第449 條第1
    項、第85條第1項前段，裁定如主文。
中    華    民    國    97    年    8     月    19  日
                        家事庭庭  長  廖文忠
                              法  官  李芳南
                              法  官  林美靜
以上正本係照原本作成。
如不服本裁定，僅得於收受本裁定正本送達後 10 日內，以適用
法規顯有錯誤為理由，向本院提再抗告狀，（須附繕本 1 份及
繳納再抗告裁判費新台幣 1000 元），經本院許可後始可再抗告
。
中    華    民    國    97    年    8     月    20    日
                              書記官  葉祝君


司法院資訊處製作；財團法人民間司法改革基金會備份。
